【裁判字號】    89,簡上,85
【裁判日期】    891026
【裁判案由】    違反動產擔保交易法
【裁判全文】
臺灣雲林地方法院刑事判決
    上  訴  人
    即  被  告  甲○○
右列上訴人因違反動產擔保交易法案件，不服本院北港簡易庭八十九年度港簡字第一
八六號中華民國八十九年十月二十六日第一審判決（聲請簡易處刑案號：臺灣雲林地
方法院檢察署八十九年度偵字第四○九一號）提起上訴，本院管轄第二審之合議庭判
決如左：
    主  文
原判決撤銷。
甲○○無罪。
    理  由
一、聲請簡易判決處刑意旨略以：被告甲○○於民國八十六年十一月二十一日，向告
    訴人福灣企業股份有限公司（下稱福灣公司）以動產擔保交易附條件買賣之方式
    ，購買車號Ｓ二－五七二二號自小客車一輛，被告甲○○為動產擔保交易之債務
    人，雙方約定頭款新台幣（下同）五萬元，總價為七十七萬四千六百八十元，分
    三十六期給付，每月一期，每期二萬零一百三十元，標的物存置地點為雲林縣水
    林鄉海埔村海埔一二七號，於付清價款前，上開小客車仍屬告訴人福灣公司所有
    ，被告甲○○僅得依約占有使用，不得任意遷移或為其他處分。詎被告甲○○僅
    繳納三十一期價款，即意圖不法之利益，未繼續繳付價金，並將該車遷移至不明
    處所，使告訴人福灣公司追索無著而受有損害，因認被告甲○○涉有違反動產擔
    保交易法第三十八條之罪嫌云云。
二、按犯罪事實應依證據認定之，無證據不得推定其犯罪事實；又不能證明被告犯罪
    者，應諭知無罪之判決，刑事訴訟法第一百五十四條、第三百零一條第一項分別
    定有明文。又事實之認定，應憑證據，如未能發現相當證據，或證據不足以證明
    ，自不能以推測或擬制之方法，為裁判基礎（最高法院四十年臺上字第八六號判
    例參照）。復告訴人之告訴，本以使被告受刑事訴追為目的，故其陳述是否與事
    實相符，自應調查其他證據，以資審認，苟其所為攻擊之詞，尚有瑕疵，則在此
    瑕疵未予究明以前，即不能遽採為斷罪之基礎，最高法院五十二年臺上字第一三
    ○○號、六十一年臺上字第三○九九號判例亦可供參照。
三、本件聲請人認被告甲○○涉有動產擔保交易法第三十八條之罪嫌，無非以右開事
    實業據告訴代理人乙○○指述甚詳，並有附條件買賣契約書、動產擔保交易附條
    件買賣設定登記申請書各一紙在卷可證，為其論罪依據。惟訊據被告甲○○固坦
    承有向告訴人福灣公司以附條件買賣之方式，購買上開自小客車，然堅決否認有
    何違反動產擔保交易法第三十八條之犯行，辯稱：該車輛平日均由伊兒子使用並
    繳付分期之貸款，告訴人雖有催繳貸款，但因當時伊住在臺北，伊婆婆不識字，
    並未通知伊，嗣伊兒子載伊至長庚醫院開刀，在醫院看護，而將該車停放在停車
    場，卻遭告訴人派人將車輛拖走，事後已將車款結清等語。經查，被告於八十九
    年九月十八日起至同年月二十六日止因病居住長庚醫院，並於同年月二十三日由
    其子發現該車在長庚醫院急診室前遺失而報案，有診斷證明書、贓物認領保管單
    及雲林縣警察局車輛尋獲電腦輪入單各一紙附卷可稽，被告雖有將上開車輛遷移
    約定之戶籍地，但其主觀上是否有不法利益之意圖則有疑義。查本件系爭車輛平
    日係由被告之子所使用，因被告住院，無人在家，始未接獲告訴人之催款通知，
    業據證人即被告之子許獻中於本院審理時到庭證述在卷；且本件動產擔保交易共
    分三十六期給付，而被告已繳納三十一期，僅遲延一期未繳納，亦據告訴人代理
    人乙○○到庭陳明，是被告實有可能因病住院致遲誤分期付款之債務；另參以告
    訴代理人乙○○於本院審理時亦自稱：客觀上只是發現被告將車子遷移戶籍地，
    主觀上並無法認定被告有無意圖不法之利益，因為車款均由被告之子繳納，被告
    並不知道車款有無按時繳納等語，足見本件尚無從認定被告主觀上確有不法利益
    之意圖。此外，復查無其他積極證據足資認定被告確有何不法利益之主觀意圖，
    自難僅因被告有遲延分期給付之債務，即遽認被告有違反動產擔保交易法第三十
    八條之犯行，本件尚不能證明被告有公訴人所指犯行，原審為被告論罪科刑之判
    決尚有未洽，被告上訴意旨指摘原判決不當，為有理由，自應由本院將原判決予
    以撤銷改判，另為被告無罪判決之諭知。
四、被告經合法傳喚，無正當理由不到庭，爰不待其陳述逕行判決，附此敘明。
據上論斷，應依刑事訴訟法第四百五十五條之一第三項、第三百六十九條第一項前段
、第三百七十一條、第三百六十四條、第三百零一條第一項，判決如主文。
本案經檢察官王淑月到庭執行職務。
中      華      民      國      九十      年      四      月    三十    日
                                        臺灣雲林地方法院刑事第一庭
                                            審判長法官   康 樹 正
                                            法      官   葉 明 松
                                            法      官   廖 國 勝
右正本證明與原本無異。
如不服本判決，應於判決送達後十日內向本院提出上訴狀( 應附繕本 )。
                                            書  記  官   顏 錦 清
中      華      民      國      九十      年      四      月    三十    日


司法院資訊處製作；財團法人民間司法改革基金會備份。
